【裁判字號】    99,易,725
【裁判日期】    990525
【裁判案由】    詐欺
【裁判全文】
臺灣高雄地方法院刑事判決               99年度易字第725號
公  訴  人  臺灣高雄地方法院檢察署檢察官
被      告  乙○○
選任辯護人  陳魁元律師
上列被告因詐欺案件，經檢察官提起公訴（98年度偵字第33180
號），並經本院裁定改依簡式審判程序審理，判決如下：
    主  文
乙○○幫助犯詐欺取財罪，處有期徒刑月，如易科罰金，以新
臺幣壹仟元折算壹日。
    事  實
一、乙○○明知社會上詐騙案件層出不窮，詐欺集團不法份子為
    掩飾不法行徑，避免執法人員之追究及處罰，經常利用他人
    之存款帳戶、印章、存摺、金融卡及密碼轉帳，以逃避追緝
    並確保犯罪所得之不法利益，在客觀上可預見將自己申辦之
    金融帳戶提供他人使用，可能幫助他人從事財產犯罪，竟仍
    基於幫助他人詐欺取財亦不違背其本意之不確定犯意，於民
    國98年9 月23日14時許，在高雄市○○路與明誠路交岔口附
    近某處，逕將其個人名義所申辦之第一商業銀行鳳山分行帳
    號00000000000 號帳戶（下稱第一銀行帳戶）之存摺、金融
    卡及密碼，交付與不詳姓名、年籍之成年男子。嗣該成年男
    子所屬詐欺集團成員，共同基於意圖為自己不法所有之犯意
    聯絡，分別為下列行為：
  (一)於98年9 月26日20時15分許，由該詐欺集團姓名年籍不詳成
    年成員以電話聯絡丁○○，詐稱因網路購物付款方式誤設為
    分期付款，要求丁○○至提款機操作取消訂購單等語，致丁○○陷於錯誤，而於同日22時許，陸續匯款新臺幣（下同）
    7 萬4000元、8000元、1000元合計8 萬3000元，至該詐欺集
    團成員指示之乙○○上開第一銀行帳戶內。嗣經丁○○發覺
    遭人詐騙，報警循線查獲上情。
  (二)於98年9 月26日20時許（起訴書誤載為同日23時許），由該
    詐欺集團姓名年籍不詳成年成員以電話聯絡丙○○，詐稱因
    網路購物付款方式誤設為分期付款，將連續11個月自動扣款
    ，要求丙○○操作電腦網路ATM 以取消分期付款等語，致丙○○陷於錯誤，而依其指示操作電腦網路ATM ，適丙○○配
    偶楊閔元發覺有異，基於蒐取證據及凍結帳戶之目的，於同
    日23時許匯款1 元至該詐欺集團成員指示之乙○○上開第一
    銀行帳戶內，並即報警處理，該詐欺集團成員之詐欺犯行始
    未得逞。
二、案經高雄市政府警察局楠梓分局報告臺灣高雄地方法院檢察
    官偵查後起訴。
    理  由
一、查本案被告乙○○所犯為死刑、無期徒刑、最輕本刑為3 年
    以上有期徒刑以外之罪，且非高等法院管轄第一審之案件，
    而其於準備程序就前揭被訴事實為有罪之陳述，經受命法官
    告知簡式審判程序之旨，並聽取當事人之意見後，本院認無
    不得或不宜改依簡式審判程序進行之處，爰依刑事訴訟法第
    273 條之1 第1 項之規定，裁定本案由受命法官獨任進行簡
    式審判程序。
二、認定犯罪事實所憑證據及理由
  (一)上開事實，業經被告於本院審理中坦承不諱，核與證人即被
    害人丁○○、證人楊閔元於警詢中證述相符，且有被告之第
    一銀行帳號00000000000 號帳戶開戶資料及交易明細（警卷
    12至14頁）、被害人丁○○之渣打銀行存摺影本、自動櫃員
    機交易明細單（警卷23頁）、郵局存摺影本（警卷24頁）、
    被害人丙○○之MOD 家庭金融交易明細紀錄（警卷17頁）、
    新竹商業銀行崇德分行存摺影本（警卷18頁）在卷可憑，足
    認被告自白與事實相符，應堪採認。
  (二)次者，在金融機構開設帳戶、請領存摺、金融卡，係針對個
    人身分之社會信用而予以資金流通使用，具有強烈之屬人性
    格，而金融帳戶作為個人理財工具，申請開設並無任何特殊
    之限制，一般民眾皆得以存入最低開戶金額及提供個人身分
    證明之方式申請取得，且同一人均得在不同之金融機構申請
    數個存款帳戶使用，乃眾所週知之事實，苟見有不詳人士向
    他人蒐集金融帳戶使用，自屬可疑，況且近年來社會上各式
    詐財手段迭有所聞，被告對此尚難全然諉為不知。故被告對
    於擅將前開第一銀行帳戶存摺、金融卡、密碼，交與姓名年
    籍不詳之成年男子，極可能遭濫用於對不特定人訛詐財物，
    並使偵查機關不易循線偵查一節，應有所預見，竟仍然為之
    ，主觀上顯有容認前揭犯罪事實發生之意欲，故其確有幫助
    他人利用前開第一銀行帳戶實施詐欺取財犯行之不確定故意
    甚明。
  (三)另依被害人丁○○、證人楊閔元所述遭詐欺過程觀之，對方
    均係藉由電話交談方式與渠等接洽、聯絡，彼此未曾謀面，
    且查無其他證據足資證明被告確有實際參與詐欺犯行。又依
    卷內事證，僅堪證明被告單純將前開第一銀行帳戶交與不詳
    男子，再由該男子所屬詐欺集團成員持之作為受騙者匯入款
    項之用，核其性質，應屬詐欺取財構成要件以外之協助行為
    。是被告乃本於幫助意思而為犯罪構成要件以外之行為，至
    堪認定。
  (四)綜上，被告前揭幫助詐欺之犯行，實堪認定，本案事證明確
    ，應依法論科。
三、論罪科刑
    查詐欺集團成員就事實欄一（二）部分，向被害人丙○○施
    用詐術，雖被害人丙○○陷於錯誤，幸經其配偶楊閔元發覺
    詐術，基於蒐取證據及凍結帳戶之目的而匯款1 元，而未因
    其錯誤而匯款，核該詐欺集團成員所為詐欺取財犯行應屬未
    遂。核被告就事實欄一（一）所為，係犯刑法第30條第1 項
    前段、第339 條第1 項之幫助詐欺取財罪，就事實欄一（二
    ）所為，係犯第30條第1 項前段、第339 條第3 項、第1 項
    之幫助詐欺取財未遂罪。被告僅係提供前開帳戶存摺、金融
    卡、密碼，並未實際參與詐欺過程，是其所為僅屬幫助詐欺
    集團成員詐欺取財犯罪之遂行，均應依刑法第30條第1 項前
    段、第2 項規定論以幫助犯，並依正犯之刑度減輕其刑。被
    告以1 個提供帳戶之行為，同時幫助詐欺集團成員分別詐取
    被害人丁○○、丙○○之財物，觸犯幫助詐欺取財既遂及未
    遂之罪名，為想像競合犯，應從一重之幫助詐欺取財罪既遂
    處斷。審酌被告幫助他人遂行財產犯罪，致使真正犯罪者難
    以被查獲，且致被害人丁○○受有8 萬3000元之損害，惟念
    犯後坦承犯行，顯有悔意，無前科不法紀錄，有臺灣高等法
    院被告前案紀錄表在卷可參，兼衡其犯罪動機、手段、目的
    等一切情狀，量處如主文所示之刑，並諭知如易科罰金，以
    1000元折算1 日之折算標準。
據上論斷，應依刑事訴訟法第273 條之1 第1 項、第299 條第1
項前段，刑法第30條第1 項前段、第2 項、第339 條第1 項、第
3 項、第55條、第41條第1 項前段，刑法施行法第1 條之1 ，判
決如主文。
本案經檢察官甲○○到庭執行職務。
中    華    民    國    99    年    5     月    25    日
                  刑事第十五庭  法  官  楊國煜
如不服本判決，應於收受本判決10日內向本院提出上訴書狀，並
應敘述具體理由，如未敘述上訴理由者，應於上訴期間屆滿後20
日內補提理由書狀於本院（均須依他造當事人之人數附繕本）「
切勿逕送上級法院」。
以上正本證明與原本無異。
中    華    民    國    99    年    5     月    25    日
                                書記官  王芷鈴
附錄本判決論罪法條
刑法第30條
幫助他人實行犯罪行為者，為幫助犯。雖他人不知幫助之情者，
亦同。
幫助犯之處罰，得按正犯之刑減輕之。
刑法第339條
意圖為自己或第三人不法之所有，以詐術使人將本人或第三人之
物交付者，處5 年以下有期徒刑、拘役或科或併科1 千元以下罰
金。
以前項方法得財產上不法之利益或使第三人得之者，亦同。
前二項之未遂犯罰之。

司法院資訊處製作；財團法人民間司法改革基金會備份。
